【裁判字號】    97,消債更,628
【裁判日期】    970912
【裁判案由】    更生事件
【裁判全文】
臺灣臺北地方法院民事裁定           97年度消債更字第628號
聲  請  人
即  債務人  甲○○
代  理  人  陳詩經律師 兼送達代收人
上列當事人因消費者債務清理事件聲請更生與保全處分，本院裁
定如下：
    主  文
更生及保全處分之聲請均駁回。
聲請費用由聲請人負擔。
    理  由
一、按債務人無擔保或無優先權之債務總額未逾新臺幣1,200萬
    元者，於法院裁定開始清算程序或宣告破產前，得向法院聲
    請更生，消費者債務清理條例第42條第1項定有明文。又聲
    請更生或清算不合程式或不備其他要件者，法院應以裁定駁
    回之，但其情形可以補正者，法院應定期間先命補正，復為
    同條例第8條所明定。再按消費者債務清理條例第第153條規
    定：「自債務人提出協商請求之翌日起逾三十日不開始協商
    ，或自開始協商之翌日起逾九十日協商不成立，債務人得逕
    向法院聲請更生或清算。」，而其立法意旨則以：「為免協
    商程序之延滯影響債務人清理債務，債權人如遲不開始協商
    ，或債務清償方案遲未能協商成立，應許債務人逕向法院聲
    請更生或清算，以儘速清理債務，早日重建經濟生活，爰設
    本條。同時為使受理協商之金融機構調閱債務人之財產、收
    入、業務及信用狀況，及參與協商之金融機構得及時取得資
    訊，並使債權人、債務人雙方得充分溝通，爰修正本條所定
    期間。」，是債務人提出協商請求，係因可歸責債務人之事
    由，例如不提出資料或同意金融機構調閱債務人之財產、收
    入、業務及信用狀況，以利金融機構得及時取得資訊，並使
    債權人、債務人得充分溝通者，即難認係符合前開消費者債
    務清理條例第第153條規定，即不能逕據以向法院聲請更生
    。
二、本件債務人向本院聲請更生，雖主張：其有不能清償債務情
    事，且無擔保或無優先權之債務總額未逾新臺幣1,200 萬元
    ，復未經法院裁定開始清算程序或宣告破產；曾以存證信函
    向最大債權金融機構台新商業銀行股份有限公司（下稱台新
    銀行）請求共同協商債務清償方案，未獲回應云云。然查：
    中華民國銀行商業同業公會為辦理本條例第151條第1項所定
    之前置協商程序，乃制訂「金融機構辦理消費者債務清理條
    例前置協商作業準則」，依該準則之規定，債務人於向最大
    債權銀行申請協商時，應提出銀行公會訂頒之前置協商申請
    書、債務人身分證正反面影本、債權人清冊、財產及收支狀
    況說明書等文件，此為債務人請求前置協商之法定程式及義
    務，若未具備，尚難認為已依法申請債務協商。本件債務人
    所稱已請求協商，僅係以存證信函表明「依據消費者債務清
    理條例第151條規定，提出本人之債權人清冊及債務清償方
    案一份，向貴行請求共同協商債務清償方案」等語，並提出
    債權人清冊，惟未提出銀行公會訂頒之前置協商申請書，更
    未提出任何資料同意授權最大債權銀行「得向稅捐機關、勞
    保局、台灣集保結算所公司、其他金融機構或其他機關、團
    體查詢債務人之財產、收入、業務及向財團法人金融聯合徵
    信中心（下稱聯徵中心）查詢債務人之各項信用狀況。」，
    最大債權銀行台新銀行為保證雙方皆有公平接近權利存否及
    其範圍之資訊，以順利進行協商，踐行程序上誠信原則，乃
    指派專員於97年6月23日、23日致電聲請人即債務人未果，
    遂以其申請文件不符規定而於97年7月4日退件，詎債務人迄
    未補提資料向最大債權銀行台新銀行提出申請前置協商等情
    ，業據台新銀行陳述明確，並有退件通知函、台新銀行97年
    8 月21日台新債協97法字第70146號函在卷可稽，堪信為真
    實。則本件聲請人即債務人聲請更生，未踐履按消費者債務
    清理條例第151條規定之前置協商，乃因可歸責於聲請人即
    債務人之事由，未提出資料或同意授權最大債權銀行得向相
    關機關、團體查詢債務人之財產、收入、業務及向聯徵中心
    查詢債務人之各項信用狀況，致債權銀行無法取得必要資訊
    ，以與聲請人即債務人充分溝通，自難認符合消費者債務清
    理條例第153條規定。且此部分無從補正，本件債務人聲請
    更生，既不符合消費者債務清理條例第151條前置協商要件
    ，從而，本件聲請人聲請更生，並非有據，應駁回其更生之
    聲請，又更生之聲請既經駁回，其保全處分之聲請亦失所附
    麗，併予駁回。爰裁定如主文。
中    華    民    國    97    年    9    月    12     日
                    民事第三庭    法  官   孫正華
以上正本係照原本作成
如不服本裁定，應於裁定送達後10日內，以書狀向本院提出抗告
，並繳納抗告費新臺幣1千元。
中    華    民    國    97    年    9    月    12     日
                                  書記官   林秀娥


司法院資訊處製作；財團法人民間司法改革基金會備份。
